【裁判字號】    97,台上,4782
【裁判日期】    970925
【裁判案由】    違反槍砲彈藥刀械管制條例
【裁判全文】
最高法院刑事判決            九十七年度台上字第四七八二號
上  訴  人  甲○○
            乙○○
上列上訴人等因違反槍砲彈藥刀械管制條例案件，不服台灣高等
法院中華民國九十六年十一月三十日第二審更審判決（九十五年
度上更(二)字第四０三號，起訴案號：台灣台北地方法院檢察署九
十三年度偵字第三二０七號），提起上訴，本院判決如下：
    主  文
上訴駁回。
    理  由
按刑事訴訟法第三百七十七條規定，上訴於第三審法院，非以判
決違背法令為理由，不得為之。是提起第三審上訴，應以原判決
違背法令為理由，係屬法定要件。如果上訴理由書狀並未依據卷
內訴訟資料，具體指摘原判決不適用何種法則或如何適用不當，
或所指摘原判決違法情事，顯與法律規定得為第三審上訴理由之
違法情形，不相適合時，均應認其上訴為違背法律上之程式，予
以駁回。本件原判決綜合全部卷證資料，認上訴人甲○○、乙○
○有其事實欄所載犯行，已詳敘所憑證據與認定之理由，對上訴
人二人辯稱彼等祇負責保養該槍、彈，對該槍、彈無實質支配力
云云，如何不足採信，亦依據卷內資料逐一加以指駁及說明。因
而撤銷第一審關於上訴人二人未經許可，持有手槍部分之科刑判
決，改判依想像競合犯關係從一重仍論處上訴人二人共同未經許
可，持有手槍罪刑（甲○○累犯，處有期徒刑五年二月，併科罰
金新台幣四十萬元，乙○○處有期徒刑五年六月，併科罰金新台
幣四十萬元），從形式上觀察，並無足以影響判決結果之違法情
形存在。甲○○上訴意旨略稱：原判決主文將扣案附表編號一至
四之槍、彈、手提包及撲克牌紙盒均沒收，理由五之（二）則謂
原審漏未沒收黃富雄所有手提包及撲克牌紙盒，有所違誤，因刑
法第三十八條規定之沒收，須為違禁物，或犯人所有供犯罪所用
之物，原判決恐有違刑事訴訟法第三百七十八條之規定；甲○○
有「偵查中自白」之情形，且係投靠黃富雄，為被使喚之角色，
又供述扣案槍、彈係黃富雄所有，依其情況，應有可堪憫恕之處
，原判決未依槍砲彈藥刀械管制條例及刑法第五十九條規定減輕
其刑，亦有違法云云。乙○○上訴意旨略以：原判決認定該槍為
黃富雄所有，乙○○祇負責保養，顯見乙○○對該槍、彈無實質
支配力，仍認乙○○係共同持有該槍、彈，有違經驗法則、論理
法則及刑事訴訟法第三百七十九條第十款、第十四款之規定；既
認乙○○未共同持該槍殺害廖銘堂，卻未依法諭知無罪，仍退回
併辦機關，自屬違法云云。惟扣案槍、彈均有殺傷力，為違禁物
，扣案手提包及撲克牌紙盒係正犯黃富雄所有，為上訴人二人與
黃富雄共同包藏扣案槍、彈所用之物，原判決分別依刑法第三十
八條第一項第一款、第二款規定沒收，於法無違。又甲○○與黃
富雄係共同持有扣案槍、彈之正犯，故甲○○於偵查中供述該槍
、彈為黃富雄所有，與槍砲彈藥刀械管制條例第十八條第四項規
定供述槍砲之來源，得以減輕其刑之要件不相適合。再犯罪情狀
是否足堪憫恕而得依刑法第五十九條規定減輕其刑，事實審得依
職權自由裁量。上訴人二人與黃富雄共同持有扣案制式手槍、改
造手槍各一支，及大批制式及改造子彈，原判決說明審酌刑法第
五十七條所列事項而為刑之量定，未依同法第五十九條減輕甲○
○之刑，要無違法可言。復查檢察官將某犯罪移請法院與已起訴
部分併辦者，並非提起公訴或追加起訴之意，而係檢察官認該犯
罪與起訴部分有實質上或裁判上一罪之審判不可分關係，促請法
院注意及之。倘法院審理結果，認該犯罪與起訴部分無實質上或
裁判上一罪之關係，即不能就該犯罪予以裁判。本件原審審理結
果，認不能證明係上訴人二人以本件扣案槍、彈槍殺廖銘堂，因
將移請併辦殺害廖銘堂部分退回檢察官另行辦理，亦無不合。其
他上訴意旨，置原判決理由已明白論斷之事項於不顧，泛詞指摘
原判決違背法令，核與前揭得為第三審上訴理由之法定要件不相
適合。綜上所述，應認上訴人二人之上訴違背法律上之程式，予
以駁回。
據上論結，應依刑事訴訟法第三百九十五條前段，判決如主文。
中    華    民    國  九十七  年    九    月  二十五  日
                      最高法院刑事第十二庭
                          審判長法官  石  木  欽
                                法官  陳  世  淙
                                法官  洪  佳  濱
                                法官  呂  丹  玉
                                法官  段  景  榕
      本件正本證明與原本無異
                                      書  記  官
中    華    民    國  九十七  年    九    月   三十   日
                                                      Ｑ


司法院資訊處製作；財團法人民間司法改革基金會備份。
